臺灣高雄地方法院民事判決　　　　　　　　　　　　九十二年度訴字第二六六三號
　　原　　　告　乙○○
　　　　　　　　丙○○○　　　.
　　　　　　　　日本國籍）　.
　　代理人　　　周耀門　　　　律師
　　　　　　　　王伊忱　　　　律師
　　複代理人　　鄭美玲　　　　律師
　　被　　　告　甲○○　　　　.
右當事人間請求損害賠償事件，原告提起刑事附帶民事訴訟（民國九十二年度附民字
第五二號），經本院刑事庭移送民事庭審理，本院於九十三年一月十三日言詞辯論終
結，判決如左：
    主      文
被告應給付原告丙○○○新臺幣肆拾萬元，及自民國九十二月二月十四日起至清償日
止，按週年利率百分之五計算之利息。
被告應給付原告乙○○新臺幣伍拾萬元，及自民國九十二月二月十四日起至清償日止
，按週年利率百分之五計算之利息。
原告其餘之訴駁回。
訴訟費用由被告負擔四分之一，餘由原告負擔。
本判決原告勝訴部分得假執行。
原告其餘假執行之聲請駁回。
    事實及理由
一、本件被告經合法通知，未於言詞辯論期日到場，核無民事訴訟法第三百八十六條
    各款所列情形，爰依原告聲請，由其一造辯論而為判決。
二、原告主張：被告與原告丙○○○原為男女朋友關係，丙○○○擔任高雄興亞股份
    有限公司（下稱興亞公司）總經理職務，原告乙○○則為該公司總務中心長，原
    告均已婚，各有家庭。嗣被告與丙○○○因故分手，被告認丙○○○與乙○○正
    在交往，心生不滿，即以電話傳真方式，描述丙○○○與乙○○利用職務關係，
    如何發生婚外姦情，原告間有不正常性行為，生活淫亂，關係複雜，丙○○○染
    患性病，傳染被告，乙○○在外過夜，與男人偷情等情，並將部分內容翻譯成日
    文，分別傳真至興亞公司、興亞公司日本總公司及丙○○○位於日本住家，散布
    不實事實侵害原告之名譽。又以在乙○○臉上劃刀痕、小心小孩安全、斷肢、挨
    子彈、灑汽油彈、汽車爆炸、半身不遂及毀容等加害生命、身體之事，傳真恐嚇
    乙○○，使其心生畏懼，侵害其健康；暨以如未將乙○○辭職，可能會引來興亞
    公司火燒及關閉等加害財產之事，傳真恐嚇丙○○○，使其心生畏懼，侵害其健
    康。而按被告涉嫌誹謗及恐嚇原告之行為，經台灣高雄地方法院檢察署（下稱高
    雄地檢署）起訴後，並據鈞院刑事庭以簡易判決分別判處被告有期徒刑五月（誹
    謗部分）及有期徒刑七月（恐嚇部分），應執行有期徒刑一年四月（另行使偽造
    私文書部分，判處有期徒刑五月），緩刑四年確定。原告因被告侵權行為，受有
    鉅大精神痛苦之損害等情。爰本於民法第一百八十四條第一項前段及第一百九十
    五條第一項侵權行為損害賠償法律關係，聲明：求為判決被告應給付丙○○○新
    台幣（下同）二百萬元，及自附帶民事起訴狀最後送達被告翌日即九十二年二月
    十四日起至清償日止，按週年利率百分之五計算之利息；應給付乙○○二百萬元
    ，及自附帶民事起訴狀送達被告翌日即九十二年二月十四日起至清償日止，按週
    年利率百分之五計算之利息。並均願供擔保，請准宣告假執行。
三、原告主張被告與丙○○○因故分手，被告認丙○○○與乙○○正在交往，心生不
    滿，即以電話傳真方式，描述丙○○○與乙○○利用職務關係，如何發生婚外姦
    情，原告間有不正常性行為，生活淫亂，關係複雜，丙○○○染患性病，傳染被
    告，乙○○在外過夜，與男人偷情等情，並將部分內容翻譯成日文，分別傳真至
    興亞公司、興亞公司日本總公司及丙○○○位於日本住家，散布妨害原告名譽之
    事實。又以在乙○○臉上劃刀痕、小心小孩安全、斷肢、挨子彈、灑汽油彈、汽
    車爆炸、半身不遂及毀容等加害生命、身體之事，傳真恐嚇乙○○；暨以如未將
    乙○○辭職，可能會引來興亞公司火燒及關閉，傳真恐嚇丙○○○等事實，迭據
    被告於刑事警、偵訊及審理中坦承：「（妳所製作該傳真文件原稿內容為何？）
    丙○○○及乙○○二人偷情內容．．」、「信函寄至乙○○現居地及高雄興亞公
    司，傳真至高雄興亞公司及楠梓加工區高雄山葉等十多家公司、日本興亞總公司
    ＫＡＯ株式會社、丙○○○日本現居地」、「我於九十一年五月初斷斷續續至今
    天（十一月二十五日）有傳真文件」、「．．我與丙○○○認識九年多，男女交
    往曾同居過，乙○○是認識朋友，乙○○是介入我與丙○○○兩人之關係，我很
    恨乙○○．．」、「我寄發之信函及文件，希望能出一口氣，讓他們兩人分手．
    ．」（參見內政部警政署保安警察第二總隊第四大隊第三中隊刑事案件偵查卷九
    十一年十二月二十五日被告偵訊筆錄）等語；「（妳在文件內有寫到丙○○○及
    乙○○偷情，妳有傳真到高雄興亞公司及各公司？）是」、「（為何傳真這些文
    件？）．．我是要讓公司知道此事。我從九十一年五月初開始傳文件」（參見高
    雄地檢署九十一年度偵字第二六０四０號卷九十一年十一月二十六日被告訊問筆
    錄）等詞；「．．我有傳真一些毛筆字、寫日文的東西給他（丙○○○）．．」
    、「（對檢察官起訴事實有何意見？）我承認犯罪事實」（見本院刑事庭九十二
    年訴字第一一六號卷第二十頁及第一百十二頁）綦詳，堪可認定。又被告因誹謗
    及恐嚇原告行為，亦據高雄地檢署起訴後，經本院刑事庭以簡易判決分別判處被
    告有期徒刑五月（誹謗部分）及有期徒刑七月（恐嚇部分），應執行有期徒刑一
    年四月（另行使偽造私文書部分，判處有期徒刑五月），緩刑四年確定乙節，有
    刑事警、偵訊及審理卷（均影本）共六宗附卷可稽，益堪認原告主張上開事實為
    實在。
四、按不法侵害他人之身體、健康、名譽、自由、信用、隱私、貞操，或不法侵害其
    他人格法益而情節重大者，被害人雖非財產上之損害，亦得請求賠償相當之金額
    。民法第一百九十五條第一項著有明文。本件被告以上揭情詞誹謗原告，自足以
    減損貶抑原告在社會上所享有之身分及地位，核屬不法侵害原告之名譽，應構成
    對於原告人格權之侵害，揆諸前揭說明，被告自應負擔損害賠償責任。從而，原
    告依據上開侵權行為損害賠償法律關係，訴請被告賠償非財產上損害，即屬有據
    。又按因故意或過失，不法侵害他人之權利者，負損害賠償責任。民法第一百八
    十四條第一項前段揭有明文。再按損害賠償之債，以有損害之發生及有責任原因
    之事實，並二者之間，有相當因果關係為成立要件。故原告所主張損害賠償之債
    ，如不合於此項成立要件者，即難謂有損害賠償請求權存在（最高法院四十八年
    度台上字第四八一號判例要旨參照）；關於侵權行為賠償損害之請求權，以實際
    上受有損害為成立要件（最四十八年度台上字第六八０號判例要旨參照）。本件
    原告主張被告以在乙○○臉上劃刀痕、小心小孩安全、斷肢等加害生命、身體之
    事，傳真恐嚇乙○○；暨以如未將乙○○辭職，可能會引來興亞公司火燒及關閉
    等加害財產之事，傳真恐嚇丙○○○，使其心生畏懼，侵害彼等健康等事實，固
    如上述。惟查，原告因受被告恐嚇，於心理、健康究竟生有何種損害？其損害程
    度為何？又受損害結果與被告侵權行為間有何因果關係，均未舉證以實其說，則
    揆諸前揭說明，原告主張此部分侵權行為損害賠償請求權，洵屬無據。
五、本件被告不法侵害原告名譽之事實，業如前述。茲就原告請求被告賠償非財產損
    害之金額，是否有據？審酌如下：
　　經查，丙○○○係日本國籍，現擔任興亞公司董事暨總經理職務，係民國三十七
　　年八月二十四日生，已婚，教育程度為日本信州工業高等學校畢業。乙○○係興
　　亞公司總務中心長，並兼任台灣加工出口區電機電子工業同業公會理事，係民國
　　五十年三月五日生，已婚，教育程度為大學肄業。被告業無，係民國五十二年十
　　月二十五日生，未婚，教育程度為高中肄業等情，有原告提出興亞公司在職證明
　　書二份、乙○○學生證、成績證明書、當選證明書及被告戶籍謄本各一件附卷可
　　稽，並據被告於警訊中陳述綦詳，堪可認定。顯見原告有相當之社會身分地位及
　　家庭，學歷分屬中上程度，被告社會身分地位則相對較低，學歷亦屬中下程度。
　　次查，丙○○○在台灣九十一年度年收入總額為二百零七萬餘元，所得淨額為一
　　百五十五萬八千餘元。乙○○八十九年度及九十年度年收入總額分別為四十七萬
　　餘元及四十八萬餘元，名下房屋及土地各有兩筆及汽車一部，財產總額合計約二
　　百六十六萬九千餘元。被告並無所得收入，惟名下則保有房屋、土地及投資各一
　　筆，財產總額合計約一百九十九萬餘元等情，有原告提出財政部高雄市國稅局外
　　僑綜合所得稅證明書影本及本院依職權調取乙○○及被告所得及財產資料分別附
　　卷可稽，亦堪認定。顯見原告所得收入優於被告，而乙○○所有財產部分，亦優
　　於被告。又查，被告因心生不滿，即任以己意，使用電話傳真方式，描述丙○○
　　○與乙○○利用職務關係，如何發生婚外姦情，原告間有不正常性行為，生活淫
　　亂，關係複雜，丙○○○染患性病，傳染被告，乙○○在外過夜，與男人偷情等
　　情，並將部分內容翻譯成日文，分別傳真至興亞公司、興亞公司日本總公司及丙
　　○○○位於日本住家，散布損害原告名譽，其蓄意行為，造成原告心理、家庭及
　　名譽均受損，惡性不輕。抑有進者，乙○○係已婚女子，被告散布上情，對於乙
　　○○之損害，無論在家庭、職場或個人心理等傷害，衡情，均重於丙○○○所受
　　之傷害。末查，被告於刑事偵、審中坦承誹謗侵害事實，暨被告染患憂鬱症及右
　　側乳癌等情，業據本院調閱刑事卷證資料查明屬實，有刑事判決一份附卷可稽，
　　堪可認定。顯見被告事發後態度尚佳，其身體健康不良。此外，被告自侵害事故
　　發生後迄今，未與原告達成和解，賠償其任何損害，足見被告並無賠償誠意。綜
　　上，本院審酌兩造上述身分、地位、教育、經濟能力及原告分別所受傷害程度、
　　痛苦等情節後，認丙○○○請求非財上損害部分，以四十萬元為適當；乙○○請
　　求非財產上損害部分，以五十萬元為適當。至原告分別請求逾上開範圍部分，尚
　　屬無據，應予駁回。
六、末按以身體被傷害而請求金錢賠償者，固不得依民法第二百十三條第二項請求就
    該金錢加給利息，惟被害人如已催告侵權行為人賠償，侵權行為人支付該金錢遲
    延時，則被害人應得依民法第二百三十三條第一項、第二百二十九條第二項之規
    定，請求自催告時起，按年息百分之五計算之法定遲延利息（最高法院七十年台
    上字第六八九號判例要旨、司法院七十四廳刑二字第二五八號函意旨參照）。經
    查，本件原告提起刑事附帶民事訴訟，其附民起訴狀繕本於九十二年二月十三日
    送達被告乙節，有送達證書一紙附卷可參，堪可認定。從而，原告依民法第一百
    九十五條第一項侵權行為損害賠償法律關係，請求被告給付丙○○○四十萬元，
    及自九十二月二月十四日起至清償日止，按週年利率百分之五計算之利息。被告
    應給付乙○○五十萬元，及自九十二月二月十四日起至清償日止，按週年利率百
    分之五計算之利息，均有理由，應予准許；至逾此部分之請求，為無理由，應予
    駁回。
七、原告陳明願供擔保聲請宣告假執行，關於其勝訴部分，固無不合。惟按本件係所
    命給付之金額未逾新台幣五十萬元之判決，爰依職權宣告假執行；至其敗訴部分
    ，假執行之聲請失所依附，應予駁回。
八、據上論結：本件原告之訴為一部有理由，一部無理由，依民事訴訟法第三百八十
    五條第一項前段、第七十九條、第八十五條第一項前段及第三百八十九條第一項
    第五款，判決如主文。
中　　　華　　　民　　　國　　九十三　　年　　　一　　　月　　三十　　　日
                                臺灣高雄地方法院民事第二庭
~B法　　　官　李昭彥
正本係照原本作成。
如不服本判決，應於送達後廿日內，向本院提出上訴狀並表明上訴理由，如於本
判決宣示後送達前提起上訴者，應於判決送達後十日內補提上訴理由書（須附繕本）。
中　　　華　　　民　　　國　　九十三　　年　　　一　　　月　　三十　　　日
~B法院書記官　鄭翠蘭
